【裁判字號】    92,訴,2303
【裁判日期】    921120
【裁判案由】    偽造文書等
【裁判全文】
臺灣臺中地方法院刑事判決                        九十二年度訴字第二三三號
    公  訴  人  臺灣臺中地方法院檢察署檢察官
    被      告  戊○○  男  二.
右列被告因偽造文書等案件，經檢察官提起公訴（九十二年度偵字第一五三三一號）
及移送併案審理（九十二年度偵字第一八三五七號），本院合議庭裁定改以簡式審判
程序審理後，判決如左：
    主  文
戊○○連續行使偽造私文書，足以生損害於他人，處有期徒刑拾月，緩刑年。如附
表所示「乙○○」、「己○○」之署押及扣案被告刷卡消費之簽帳單（客戶存查聯）
壹張，均沒收。
    事  實
一、戊○○因缺錢花用，竟基於行使偽造文書及意圖為自己不法之所有之概括犯意，
    於民國九十二年七月二十二日上午八時許，在臺中縣大甲鎮○○路旁，徒手打開
    乙○○停放在該處機車之置物箱，而竊取乙○○所有之國民身分證一張、中國信
    託商業銀行、華僑商業銀行之信用卡各一張、中國信託商業銀行加油卡一張、萬
    泰商業銀行現金卡一張，得手後，即於同日上午十一時許，持該竊得之乙○○國
    民身分證，冒用乙○○之名義，於如附表編號一、二所示之時間、地點，偽造台
    灣大哥大股份有限公司（下稱台灣大哥大公司）行動電話服務申請書（一式四聯
    ）、泛亞電信股份有限公司（下稱泛亞電信公司）用戶申請暨專案聲明書（一式
    三聯），並在其上偽造「乙○○」之署押（詳如附表編號一所示），再持交予不
    知情之該電信公司人員李怡娟，以申請辦理如附表編號一、二所示之行動電話門
    號，使台灣大哥大公司、泛亞電信公司陷於錯誤，而誤認係乙○○本人有意申請
    租用如附表編號一、二所示之行動電話門號，而同意該申請書所載之申請，均足
    以生損害於乙○○及台灣大哥大公司、泛亞電信公司對於客戶審核之正確性。復
    於九十二年七月二十九日下午八時許，在臺中縣大甲鎮頂店里大甲溫泉游泳池車
    庫內，徒手竊取丙○○停放在該處車牌號碼ＭＳ九－八八八號機車之置物箱內行
    動電話手機二具，得手後，欲供己使用（尚未使用過）。再於九十二年七月三十
    一日上午九時許，在臺中縣大甲鎮○○路○段一六０二號雙溪游泳池旁，竊取丁○○停放在該處車號ＳＯＧ－二六七號機車置物箱之現金新台幣（下同）二萬三
    千三百元、安泰商業銀行與國泰商業銀行信用卡各一張、台新商業銀行信用卡二
    張（其中一張為丁○○配偶己○○所有）及郵政龍卡一張，得手後，旋於同日上
    午十一時十分許，持該竊得之己○○上揭台新銀行信用卡一張（卡號00000
    00000000000號），至位於臺中縣清水鎮○○路一八二號一樓甲○○
    經營之震旦通信行，冒用己○○之名義，刷卡給付購買行動電話手機，費用為一
    萬零二百元（詳如附表編號三所示），並在如附表編號三所示之信用卡簽帳單上
    ，偽造「己○○」之署押，而偽造用以表示係遭盜刷之人己○○刷卡消費之簽帳
    單私文書（一式三聯），除自己收執客戶存查聯外，另將商店存根聯、聯合信用
    卡中心存查聯交予甲○○收執而持以行使，使甲○○陷於錯誤，誤以為係己○○
    本人消費，而允其刷卡消費，並交付戊○○刷卡購買之行動電話手機，足以生損
    害於己○○及甲○○、台新商業銀行及財團法人聯合信用卡處理中心對於審核信
    用卡交易作業之正確性。嗣於戊○○當日刷卡消費取得該行動電話機後，因甲○○接獲聯合信用卡中心通知該張信用卡業經辦理掛失手續，乃即報警處理，旋為
    警在臺中縣清水鎮○○路一八二號一樓查獲戊○○，而循線查悉上情，並扣得如
    附表編號二所示簽帳單（一式三聯）。
二、案經臺中縣警察局清水分局移送臺灣臺中地方法院檢察署檢察官偵查起訴及移送
    併案審理。
    理  由
一、訊據被告戊○○對於右揭事實坦承不諱，核與被害人乙○○、丁○○、甲○○於
    警詢、被害人丙○○於警詢、偵查中指訴之情節相符，並經證人李怡娟於警詢中
    證述屬實，且有贓物領據二份、贓物認領保管收據一份、簽帳單（一式三聯）、
    如附表編號一、二所示之台灣大哥大公司行動電話服務申請書、泛亞電信公司用
    戶申請暨專案聲明書各一份在卷足稽，足認被告之自白與事實相符。本件事證明
    確，被告之犯行洵堪認定。
二、按信用卡簽帳單係特約商店所制作，用以記載持卡人消費項目、金額、時間、商
    店名稱，得持以經聯合信用卡處理中心向發卡銀行請領款項之證明，持卡人每於
    消費後在簽帳單上之署押，則表示持卡人係親自消費，此於簽帳單上持卡人簽名
    欄後，均為該項意思表示之記載即可明之，故持卡人於簽帳單上之署押，亦具特
    定意思表示，是信用卡簽帳單自屬文書無疑，而該等文書具有確認持卡人之身分
    ，持卡人簽名後之簽帳單係由特約商店核對收執，並轉向發卡銀行請款，此簽帳
    單上之署押，係持卡人以該文書內容對於特約商店請求於核對無誤時提供商品或
    服務，以及請求發卡銀行給付款項之依據，是偽造簽帳單上署押之文書後，由特
    約商店及發卡銀行就此等文書進行審查核對提供契約給付之過程觀之，實該當於
    刑法第二百十六條之「行使」之法意。另被告持上揭竊得之乙○○國民身分證，
    冒用乙○○之名義，偽造台灣大哥大公司行動電話服務申請書（一式四聯）、泛
    亞電信公司用戶申請暨專案聲明書（一式三聯），並在其上偽造「乙○○」之署
    押，再持交予不知情之該電信公司人員李怡娟，以申請辦理如附表編號一、二所
    示之行動電話門號，使台灣大哥大公司、泛亞電信公司陷於錯誤，而誤認係乙○○本人有意申請租用如附表編號一、二所示之行動電話門號，而同意該申請書所
    載之申請，已足以生損害於乙○○及台灣大哥大公司、泛亞電信公司對於客戶審
    核之正確性；復於九十二年七月三十一日上午十一時十分許，持竊得之己○○上
    揭台新銀行信用卡一張（卡號0000000000000000號），至臺中
    縣清水鎮○○路一八二號一樓甲○○經營之震旦通信行，冒用己○○之名義，刷
    卡給付購買行動電話手機，並在如附表編號三所示之信用卡簽帳單上，偽造「己○○」之署押，而偽造用以表示係遭盜刷之人己○○刷卡消費之簽帳單私文書（
    一式三聯），除自己收執客戶存查聯外，另將商店存根聯、聯合信用卡中心存查
    聯交予甲○○收執而持以行使，使甲○○陷於錯誤，誤以為係己○○本人消費，
    而允其刷卡消費，並交付戊○○刷卡購買之行動電話手機，亦足以生損害於己○○及甲○○、台新商業銀行及財團法人聯合信用卡處理中心對於審核信用卡交易
    作業之正確性。被告戊○○先後竊取乙○○、丙○○、丁○○上揭物品之犯行，
    核係犯刑法第三百二十條第一項之竊盜罪；而被告先後冒用乙○○名義，偽造台
    灣大哥大公司行動電話服務申請書（一式四聯）、泛亞電信公司用戶申請暨專案
    聲明書（一式三聯），並在其上偽造「乙○○」之署押，再持交予不知情之該電
    信公司人員李怡娟，用以申請辦理如附表編號一、二所示之行動電話門號，及冒
    用己○○名義，刷卡給付購買行動電話手機之費用，並在如附表編號三所示之信
    用卡簽帳單上，偽造「己○○」之署押，而偽造用以表示係遭盜刷之人己○○刷
    卡消費之簽帳單私文書，並將商店存根聯、聯合信用卡公司存查聯交予該特約商
    店人員收執而持以行使，使該商店人員陷於錯誤，誤以為係己○○本人，而允其
    刷卡消費，並交付戊○○所消費購買之行動電話機等犯行，核係犯刑法第二百十
    六條、第二百十條之行使偽造私文書罪及同法第三百三十九條第一項之詐欺取財
    罪。又被告在上揭行動電話服務申請書、用戶申請暨專案聲明書上偽造「乙○○
    」之署押行為及在上揭信用卡簽帳單上偽造「己○○」署押之行為，均為偽造私
    文書行為之部分行為，應不另論罪；而被告偽造文書後復持以行使，其偽造之低
    度行為應為行使之高度行為所吸收，亦不另論罪。被告先後多次竊盜、行使偽造
    私文書及詐欺取財之犯行，均時間緊接，方法相同，觸犯構成要件相同之罪名，
    顯係基於概括犯意為之，為連續犯，應僅各論以一罪，並均加重其刑。又被告所
    犯上揭竊盜罪、行使偽造私文書罪及詐欺取財罪間，有方法結果之牽連關係，應
    從較重之行使偽造私文書論處。爰審酌被告正值青壯之身，不思正道，竟以利用
    他人信用卡而刷卡消費之方式牟利，紊亂社會經濟與金融秩序，暨考其犯罪之動
    機、目的，及犯後坦承犯行，態度良好等一切情狀，量處如主文所示之刑，以資
    懲儆。又被告前未曾受有期徒刑以上刑之宣告，此有臺灣臺中地方法院檢察署刑
    案資料查註紀錄表及臺灣高等法院被告全國前案紀錄表各一份附卷可按，因一時
    貪慾致罹刑章，且被告於犯後深具悔意，並已與被害人乙○○、丁○○二人達成
    和解，此有調解書二份在卷可稽，經此偵、審教訓，當知警惕戒慎而無再犯之虞
    ，本院綜核各情，認其所受上開刑之宣告，以暫不執行為適當，爰併予宣告緩刑
    三年，以啟自新。末查，如附表編號一所示之台灣大哥大公司行動電話服務申請
    書（一式四聯）及編號二所示泛亞電信公司用戶申請暨專案聲明書（一式三聯）
    上申請人簽名欄中偽造之「乙○○」署押，不問屬於犯人與否，應依刑法第二百
    十九條宣告沒收；另如附表編號三所示被告在消費時所偽造之信用卡簽帳單之商
    店自存聯、聯合信用卡中心存查聯，因均已交付收單銀行，已非被告所有，不另
    宣告沒收，惟其上偽造之「己○○」署押，亦不問屬於犯人與否，均應依刑法第
    二百十九條之規定宣告沒收；而扣案如附表編號三所示之被告在特約商店消費時
    所偽造之信用卡簽帳單顧客存查聯（含偽造之署押，附於偵查卷第一九頁），係
    屬被告所有，且係因被告犯罪所得之物，業據被告供承在卷，應依刑法第三十八
    條第一項第三款宣告沒收。至被告在上揭二申請書上申請人姓名欄中書寫乙○○
    、己○○之姓名，與在該申請書申請人簽名欄中之簽名，性質不同，因前者在於
    識別當事人為何人，後者在於表示委託人簽名之意思（最高法院八十八年度台上
    字第三九三六號判決參照），是被告雖在該申請書上申請人姓名欄中書寫乙○○
    、己○○之姓名，然因該簽名僅在識別當事人為何人，尚難稱之為署押，自無庸
    予以沒收，併此敘明。
三、移送併案審理部分（九十二年度偵字第一八三五七號）即被告於九十二年七月二
    十九日下午八時許，在臺中縣大甲鎮頂店里大甲溫泉游泳池車庫內，徒手竊取丙○○停放在該處車牌號碼ＭＳ九－八八八號機車之置物箱內行動電話手機二具之
    事實，因與前揭公訴人起訴竊盜之事實有連續犯之裁判上一罪關係，應為起訴效
    力所及，基於審判不可分原則，本院自得併予審理，附此敘明。
據上論斷，應依刑事訴訟法第二百七十三條之一第一項、第二百九十九條第一項前段
，刑法第五十六條、第二百十六條、第二百十條、第三百二十條第一項、第三百三十
九條第一項、第五十五條、第七十四條第一款、第二百十九條、第三十八條第一項第
三款，罰金罰鍰提高標準條例第一條前段，判決如主文。
中      華      民      國    九十二    年     十一     月      二十    日
                               臺灣臺中地方法院刑事第四庭
                                     法  官  王  世  華
右正本證明與原本無異。
如不服本判決，應於判決送達後十日內向本院提出上訴狀，上訴於臺灣高等法院臺中
分院( 須附繕本 )。
                                     書記官
中      華      民      國    九十二    年     十一     月      二十    日
附錄本案論罪科刑法條全文：
刑法第二百十條：
偽造、變造私文書，足以生損害於公眾或他人者，處五年以下有期徒刑。
第二百十二條：
刑法第二百十六條：
行使第二百十條至第二百十五條之文書者，依偽造、變造文書或登載不實事項或使登
載不實事項之規定處斷。
刑法第三百三十九條第一項、第二項：
意圖為自己或第三人不法之所有，以詐術使人將本人或第三人之物交付者，處五年以
下有期徒刑、拘役或科或併科一千元以下罰金。
以前項方法得財產上不法之利益或使第三人得之者，亦同。
第三百二十條第一項
附表
┌─┬───┬─────┬─────┬────────────┬────┐
│編│被害人│時間      │地點      │詐欺取財之方式          │偽造之方│
│號│      │          │          │                        │式      │
│  │      │          │          │                        │        │
├─┼───┼─────┼─────┼────────────┼────┤
│一│乙○○│九十二年七│臺中縣大甲│申請取得電話門號00000000│於行動電│
│  │      │月二十二日│鎮○○路五│11，且取得該電話之ＳＩＭ│話服務申│
│  │      │          │八號      │卡一張。                │請書之申│
│  │      │          │          │                        │請人簽章│
│  │      │          │          │                        │欄上偽造│
│  │      │          │          │          │「乙○○│
│  │      │          │          │                        │」之署押│
│  │      │          │          │                        │一枚（一│
│  │      │          │          │                        │式四聯）│
│  │      │          │          │                        │。      │
├─┼───┼─────┼─────┼────────────┼────┤
│二│乙○○│同右      │同右      │申請取得電話門號00000000│於用戶申│
│  │      │          │          │34，且取得ＳＩＭ卡一張。│請暨ANNC│
│  │      │          │          │                        │3023/ANN│
│  │      │          │          │                        │C3024專 │
│  │      │          │          │                        │案聲明書│
│  │      │          │          │                        │之申請人│
│  │      │          │          │                        │簽章欄上│
│  │      │          │          │                        │偽造「紀│
│  ││          │          │                        │孟谷」之│
│  │      │          │          │                        │署押一枚│
│  │      │          │          │                        │（一式三│
│  │      │          │          │                        │聯）。  │
│  │      │          │          │                        │        │
├─┼───┼─────┼─────┼────────────┼────┤
│三│己○○│九十二年七│臺中縣清水│以己○○之信用卡刷卡消費│於簽帳單│
│  │      │月三十一日│鎮○○路一│購買行動電話機一具，價值│客戶存查│
│  │      │上午十一時│八二號    │一萬零二百元。          │聯、商店│
│  │      │十分許    │          │                        │自存聯、│
│  │      │          │          │                        │聯合信用│
│  │      │          │          │                        │卡中心存│
│  │      │          │          │                        │查聯上持│
│  │      │          │          │              │卡人簽名│
│  │      │          │          │                        │欄上偽造│
│  │      │          │          │                        │「己○○│
│  │      │          │          │                        │」之署押│
│  │      │          │          │                        │各一枚（│
│  │      │          │          │                        │一式三聯│
│  │      │          │          │                        │）。    │
└─┴───┴─────┴─────┴────────────┴────┘


司法院資訊處製作；財團法人民間司法改革基金會備份。
